【裁判字號】    98,交聲,775
【裁判日期】    980730
【裁判案由】    聲明異議
【裁判全文】
臺灣彰化地方法院交通事件裁定    98年度交聲字第775號
原處分機關  交通部公路總局臺中區監理所彰化監理站
異  議  人  甲○○
即受處分人
上列異議人即受處分人因違反道路交通管理處罰條例案件，對於
交通部公路總局臺中區監理所彰化監理站98年6月1日彰監4字第
裁64-Z00000000號處分不服，聲明異議，本院裁定如下：
    主  文
異議駁回。
    理  由
一、原處分機關意旨略以：本件異議人即受處分人甲○○於民國
    （下同）97年3月31日1時18分許，駕駛車牌號碼C7-7959號
    自小客車，在臺76線東向15.6公里處因「酒後駕車，酒測值
    0.77MG/L，超過標準值」之違規，經警員舉發並製作違反道
    路交通管理事件通知單。原處分機關嗣於緩起訴期滿後，於
    98年6月1日以彰監4字第裁64-Z00000000號裁決書，依道路
    交通管理處罰條例第35條第1項第1款、第24條第1項第2款，
    裁處受處分人罰鍰新臺幣（下同）49500元（另吊扣駕駛執
    照部分已經執行）。
二、異議意旨略以：伊此次酒醉駕車行為，已經檢察官給予自新
    機會予以緩起訴，且伊已履行60小時之義務勞動，原處分機
    關再為處分顯然有誤，爰請求撤銷原處分云云。
三、經查：
   （一）按「汽車駕駛人，駕駛汽車經測試檢定有下列情形之
         一者，處15,000元以上60,000元以下罰鍰，並當場移
         置保管該汽車及吊扣其駕駛執照1年；因而肇事致人受
         傷者，並吊扣其駕駛執照2年；致人重傷或死亡者，吊
         銷其駕駛執照，並不得再考領：一、酒精濃度超過規
         定標準。」道路交通管理處罰條例第35條第1項定有明
         文。次按94年2月5日公布，95年2月5日施行之行政罰
         法第26條規定：「一行為同時觸犯刑事法律及違反行
         政法上義務規定者，依刑事法律處罰之。但其行為應
         處以其他種類行政罰或得沒入之物而未經法院宣告沒
         收者，亦得裁處之。前項行為如經不起訴處分或為無
         罪、免訴、不受理、不付審理之裁判確定者，得依違
         反行政法上義務規定裁處之。」此即所謂一事不二罰
         原則，探究其立法目的，無非以一行為同時觸犯刑事
         法律及違反行政法上義務規定時，由於刑罰與行政罰
         同屬不法行為之制裁，而刑罰之懲罰作用較強，依刑
         事法律處罰即足資警惕，實無一事二罰再處行政罰之
         必要，且刑事法律處罰，由法院依法定程序為之，較
         符合正當法律程序，應予優先適用，但罰鍰以外之沒
         入或其他種類行政罰，因兼具維護公共秩序之作用，
         為達行政目的，行政機關仍得併予裁處。故汽車駕駛
         人酒後駕車時，如同時觸犯刑法第185條之3之公共危
         險罪者，道路交通主管機關除依上開行政罰法第26條
         第1項但書規定，處以其他種類行政罰外，關於行政罰
         鍰部分，即應依行政罰法第26條、道路交通管理處罰
         條例第10條等規定移送地方法院檢察署處理，其後非
         有行政罰法第26條第2項所定不起訴等事由，不得裁處
         行為人罰鍰。而緩起訴處分，依刑事訴訟法第253條之
         1 、第25 3條之2之規定，係採起訴猶豫制度，允許檢
         察官對於被告涉犯死刑、無期徒刑或最輕本刑3年以上
         有期徒刑以外之罪，得參酌刑法第57條所列事項及公
         共利益之維護，認為適當者，予以緩起訴處分，期間
         為1年以上3年以下，以觀察被告有無施以刑罰之必要
         。倘被告於緩起訴期間內故意更犯有期徒刑以上刑之
         罪，經檢察官提起公訴，或於緩起訴前，因故意犯他
         罪，而在緩起訴期間內受有期徒刑以上刑之宣告，或
         違背第253條之2第1項各款之應遵守或履行事項者，檢
         察官得依職權或聲請撤銷緩起訴處分，並依法繼續偵
         查或追訴，同法第253條之3第1項定有明文；復依同法
         第260條規定，緩起訴期間屆滿，未經撤銷者，緩起訴
         處分即與不起訴處分確定具有同一效力。準此，在緩
         起訴期間內，刑事訴追程序仍未終局確定，最終是否
         會被檢察官提起公訴猶懸而未決，尚未具實質確定力
         ，此時如行政機關逕為裁決，將使行為人同時遭受行
         政處罰及刑事訴追之危險，顯與行政罰法第26條之立
         法意旨相違，是故違反行政法上義務之行為業經緩起
         訴處分之情形下，於緩起訴處分尚未實質確定前，亦
         即行為人尚未最終確定免於刑事訴追或處罰前，行政
         機關尚不得逕為與刑罰相類之行政裁罰；惟若緩起訴
         處分因緩起訴猶豫期間屆滿未經撤銷而已經實質確定
         時，依前揭刑事訴訟法第260條之意旨，行為人始最終
         確定免於刑事追訴或處罰，應視同不起訴處分，則行
         政機關即有行政罰法第26條第2項所列不屬一事二罰之
         情形，自得對違反行政法上義務之行為人為行政裁罰
         ，而不受同條第1項前段之拘束。
   （二）經查：本件受處分人甲○○確有於97年3月31日1時18
         分許駕駛車牌號碼C7-7959號自用小客車，行經台76線
         東向15.6公里處，因「酒後駕車0.77mg /L（呼氣值）
         」違規， 為內政部警政署國道公路警察局第三警察隊
         員警，以公警交字第Z00000000號違反道路交通管理事
         件通知單舉發，嗣因緩起訴期滿，原處分機關並於98
         年6月1日以彰監4字第裁64-Z00000000號裁決書，裁處
         罰鍰49,500元，吊扣汽車駕駛執照12個月（駕駛執照
         已執行吊扣）等情；以及受處分人因同時涉犯公共危
         險罪，經臺灣彰化地方法院檢察署檢察官於97年4月2
         日以97年度速偵字第274號為緩起訴處分，諭知緩起
         訴處分期間為1年，並應向指定之公益團體、地方自治
         團體或社區提供60小時之義務勞務，該緩起訴處分於
         97年4月23日確定，受處分人在上揭緩起訴處分期間屆
         滿前，已依檢察官之命令向指定之公益團體、地方自
         治團體或社區提供60小時之義務勞務，因履行完成而
         結案等情，審認無誤。揆之上述說明，緩起訴處分應
         於緩起訴猶豫期間屆滿未經撤銷時始實質確定，即本
         件受處分人於98年4月24日始確定免於刑事追訴或處罰
         ，而視同不起訴處分，則原處分機關就同一行為裁處
         行政罰緩，並無違反行政罰法第26條第1項所揭示之一
         事不二罰原則，又依行政罰法第26條第2項之規定，自
         屬合法。次查，檢察官於緩起訴處分期間命受處分人
         向指定之公益團體、地方自治團體或社區提供60小時
         之義務勞務，並非刑法所定刑罰之種類，且緩起訴係
         檢察官所為之處分，並非由法院依法定程序而為，與
         刑罰優先於行政罰適用之理由亦不符，況依94年12月
         28日修正公布，自95年7月1日施行之道路交通管理處
         罰條例第35條第8 項規定：「前項汽車駕駛人（指汽
         車駕駛人駕駛汽車經測試檢定酒精濃度超過規定標準
        ；或因而吊扣駕駛執照，於吊扣期間再有駕駛汽車經測
         試檢定酒精濃度超過規定；或駕駛汽車經測試檢定酒
         精濃度超過規定，又肇事致人重傷或死亡者），同時
         違反刑事法律者，經裁判確定處以罰金低於本條例第
         92條第3項所訂最低罰鍰基準規定者，應依本條例裁決
         繳納不足最低罰鍰之部分」，意謂即便依法院裁判確
         定而處以罰金之刑事處罰，若未達道路交通管理處罰
         條例第92條第3項所訂最低罰鍰基準規定者，行政機關
         仍得裁決繳納不足最低罰鍰之部分，並非一經刑事處
         罰，即應依行政罰法第26條第1項之規定，均不得就與
         罰金刑相類之罰鍰部分裁罰，此對於緩起訴處分猶豫
         期間屆滿後，其先前所為之公益捐款亦有其適用（臺
         灣高等法院暨所屬法院97年法律座談會對於刑事類提
         案交通案件第39號提案決議參照）。故對於緩起訴處
         分猶豫期間屆滿後，其先前所為之義務勞務，因非屬
         罰金或罰鍰，自無行政罰法第26條第1項前段所規定一
         事不兩罰原則之適用。綜上所述，受處分人以其已受
         刑事處罰，依行政罰法第26條之規定，應不得再處以
         罰鍰49,500元云云，自無理由，其聲明異議應予駁回
         。至原處分有關裁處吊扣受處分人駕駛執照12個月部
         分，本不在受處分人聲明異議之範圍內，故非屬本院
         應予審究之範圍，併此敘明。
據上論斷，應依道路交通案件處理辦法第19條，裁定如主文。
中    華    民    國    98    年    7     月    30    日
                  臺灣彰化地方法院交通法庭
                                    法  官  紀佳良
以上正本證明與原本無異。
如不服本裁定，應於裁定送達後5日內，向本院提出抗告狀 (須
附繕本)。
中    華    民    國    98    年    7     月    30    日
                                    書記官  林佑儒


司法院資訊處製作；財團法人民間司法改革基金會備份。
